【裁判字號】    92,交抗,850
【裁判日期】    921030
【裁判案由】    聲明異議
【裁判全文】
臺灣高等法院臺中分院刑事裁定                    九十二年度交抗字第八五○號
    抗  告  人
    即受處分人  甲○○
右列抗告人因違反道路交通管理處罰條例聲明異議案件，不服臺灣彰化地方法院中華
民國九十二年八月二十二日所為裁定（九十二年度交聲字第三○三號）提起抗告，本
院裁定如左：
    主      文
抗告駁回。
    理      由
一、本件抗告人即受處分人甲○○（以下簡稱為受處分人）之抗告意旨略以：受處分
    人被舉發違規之時間係民國（下同）九十一年二月六日下午，那時印象中並沒有
    闖紅燈，故當場提出異議且未簽名，嗣至一年後才收到彰化監理站之裁決書，因
    事隔一年多，故在原審法院開庭前回到事件現場觀察，但不知其紅綠燈之燈號已
    被換過，因而在開庭時就以當時在現場所看到的燈號回答，原審法院因此認定受
    處分人之所辯不足採信，尚有誤會。依據值勤警員當時所站位置，距離彰興路約
    一百公尺，此位置因受中彰橋或樹木遮擋，實看不到路口之燈號，警員應無法百
    分之百正確的取締闖紅燈，特別是要右轉進來的方向，原審裁定駁回受處分人之
    異議，殊有不當，爰依法提起抗告等語。
二、然查：本件受處分人確有於九十一年二月六日十六時五十七分許，駕駛車牌號碼
    ＱＧ－七四九六號自小客車，沿彰化市○○路由草屯往彰化市方向行駛，行經彰
    化市○○○○道路口時，違規紅燈右轉中彰快速道路，為警當場攔停並予舉發，
    嗣受處分人拒絕簽名並拒絕收受舉發單，上開事實業據證人即當場予以舉發之員
    警莊世亮於原審法院調查時證述明確，並有彰化縣警察局舉發違反道路交通管理
    事件通知單影本附卷可稽。證人莊世亮在原審法院證稱：伊當時於中彰橋下距離
    彰興路約一百公尺，執行取締交通違規勤務，受處分人跟在一部車牌號碼ＴＫ－
    七七六號大卡車後方，二部車一起紅燈右轉，而當時彰興路上尚未設立紅燈得右
    轉之燈號，僅有紅燈得左轉之燈號等語，並提出現場照片、大卡車舉發單存查聯
    及工作紀錄簿為證。又前揭大卡車舉發單存查聯因已不適合再行影印，經原審法
    院當庭檢視，其上記載：違規車牌號碼為ＴＫ－七七六號、違規時間九十一年二
    月六日十六時五十七分、違規地點中彰路與彰興路口，違規時、地均與異議人相
    同，此亦有原審法院勘驗筆錄在卷可憑。觀之前述證人所提出之工作紀錄簿，其
    上記載：受處分人因紅燈右轉，於遭舉發後，表示未紅燈右轉，經告知其乃跟隨
    前方一部大貨車ＴＫ－七七六號紅燈右轉，該大貨車表示自己有紅燈右轉違規行
    為，告發受處分人紅燈右轉之事實後，受處分人拒簽收後離去等情，核與證人前
    揭證詞大致相符。雖受處分人於原審法院辯稱：伊當時並未跟隨一部大貨車右轉
    ，也未看見大貨車被警攔下，伊右轉之時，彰興路雖係紅燈但有得右轉之燈號云
    云（惟受處分人於異議狀中卻稱其右轉時彰興路燈號為綠燈，前後所述不一）。
    但經原審法院向彰化縣警察局交通隊函查彰化市○○路與中彰快速道路路口何時
    設置紅燈得右轉之燈號，經該隊函轉交通部公路總局第二區養護工程處彰化工務
    段，彰化工務段函覆：該路口紅燈得右轉燈號設置時程，係於九十一年七月間設
    置完成並開放運作等語，此有彰化工務段九十二年八月二十日二工彰字第○九二
    ○○○七○三七號函在卷可考。受處分人遭舉發違規之時間為九十一年二月六日
    ，當時彰化市○○路與中彰快速道路路口既尚未設置紅燈得右轉之燈號，則受處
    分人辯稱：其右轉時，彰興路雖係紅燈但有得右轉之燈號云云，自非事實。又受
    處分人於原審法院訊問時，亦坦認值勤警員所站立之位置可以看到中彰路上之燈
    號（見原審卷宗第十五頁）。值勤警員所站立之位置既可以看到中彰路上之燈號
    ，則上開燈號為綠燈時，受處分人沿彰化市○○路右轉彰化市○○○○道路口之
    燈號為紅燈，自屬上開警員依其站立位置可以研判之事項。受處分人辯稱：依據
    值勤警員當時所站位置，距離彰興路約一百公尺，此位置因受中彰橋或樹木遮擋
    ，實看不到路口之燈號，警員應無法百分之百正確的取締闖紅燈，特別是要右轉
    進來的方向云云，亦非可採。其有上開紅燈右轉之違規行為，應堪認定。按汽車
    行駛至交岔路口，其行進、轉彎，應遵守燈光號誌或交通警察之指示，遇有交通
    警察指揮與燈光號誌並用，以交通警察指揮為準，此於道路交通安全規則第一百
    零二條第一項第一款定有明文。違反者，依道路交通管理處罰條例第五十三條及
    第六十三條第一項規定，處汽車駕駛人新台幣一千八百元以上五千四百元以下罰
    鍰，並記違規點數三點。又小型車駕駛人行經有燈光號誌管制之交岔路口闖紅燈
    者，逾越應到案期限三十日以上者，依違反道路交通管理事件統一裁罰基準表，
    應裁罰新台幣五千四百元。本件受處分人遭舉發後，證人莊世亮經製發舉發違反
    道路交通管理事件通知單，並載明其應於九十一年二月二十一日前到案後，欲交
    受處分人簽收，然為受處分人當場所拒，復未於到案期限前自動繳清罰鍰，其逾
    越應到案期限三十日以上，乃可歸責於受處分人本身之事由。從而，原處分機關
    據以裁罰，於法並無不合，裁處之金額，亦無不當。原審法院因而駁回受處分人
    之異議，並無違誤。受處分人仍以前開情詞提起抗告，其抗告核無理由，應予駁
    回。
三、據上論斷結，應依道路交通案件處理辦法第二十五條、第二十六條，刑事訴訟法
    第四百十二條，裁定如主文。
中      華      民      國      九十二     年     十      月    三十    日
                                臺灣高等法院臺中分院刑事第三庭
                                      審判長法  官  陳  朱  貴
                                            法  官  胡  忠  文
                                            法  官  廖  柏  基
右正本證明與原本無異。
不得再抗告。
                                            書記官  詹  錫  朋
中      華      民      國      九十二     年     十      月    三十    日
                                                                        Ｒ


司法院資訊處製作；財團法人民間司法改革基金會備份。
